# Motivación

En lo que sigue, utilizaremos los datos alojados en la siguiente dirección:

```{r setup}
root_dir <- file.path("/Users","alejandro.mosino","Documents",
"cursos","econometria","econometria--R_book","_data_econometria")
knitr::opts_knit$set(root.dir =root_dir)
```
Para comenzar, considera los siguientes datos sobre la esperanza de vida y el ingreso per-cápita:

```{r ciawfb4-tab, tidy=FALSE}

data<-read.csv("lif_exp4.csv", header=TRUE, sep=",")

knitr::kable(
data, caption = 'Datos sobre ingreso per-cápita y esperanza de vida para cuatro países seleccionados. Fuente: CIA World Factbook (2016).',
booktabs = TRUE
)
```

De la Tabla \@ref(tab:ciawfb4-tab) obtenemos la siguiente relación:

```{r ciawfb4-fig, fig.cap='Relación entre el ingreso per cápita y la esperanza de vida para 4 países seleccionados', out.width='80%', fig.asp=.75, fig.align='center'}
with(data,plot(rgdp,life_exp, xlab="Ingreso per cápita", ylab="Esperanza de vida"))
text(data$rgdp,data$life_exp,labels=data$country, pos=4)
```


Los países más ricos parecen tener una esperanza de vida más elevada. El país más pobre, Nigeria en nuestro ejemplo, tiene la esperanza más baja de los cuatro países considerados.

Sin embargo, cuando tenemos tan pocos datos no es posible realizar inferencia alguna. Conviene entonces repetir el experimento utilizando más países.

```{r ciawfb-fig, fig.cap='Relación entre el ingreso per cápita y la esperanza de vida', out.width='80%', fig.asp=.75, fig.align='center'}

data_full<-read.csv("lif_exp.csv", header=TRUE, sep=",")
head(data_full)
with(data_full,plot(rgdp,life_exp,xlab="Ingreso per cápita", ylab="Esperanza de vida"))
with(data_full,abline(lm(life_exp ~ rgdp)))
```

Como puede verse en la Figura \@ref(fig:ciawfb-fig), si utilizamos más datos la relación positiva entre el ingreso per cápita y la esperanza de vida se hace mucho más evidente. En la gráfica hemos incluido, además, una línea que nos permite representar esta relación. Nuestro objetivo es saber cómo trazarla.

Dado que la relación entre el ingreso per cápita y la esperanza de vida parece ser lineal, un buen candidato para representarla matemáticamente es:

\begin{equation}
y_i = \beta_1 + \beta_2 x_i + u_i (\#eq:mrs)
\end{equation}


donde $y_i$ es la esperanza de vida (la variable en el eje de las “$y$”), $x_i$ es el ingreso per cápita (la variable en el eje de las “$x$”) y $u_i$ es un error, o ruido. Los coeficientes $\beta_1$ y $\beta_2$ son desconocidos, por lo que tienen que ser estimados.

En la siguiente sección daremos más detalles sobre la relación entre las dos variables de la ecuación  \@ref(eq:mrs): $y_i$ y $x_i$. Además, estudiaremos el significado de los coeficientes $\beta_1$ y $\beta_2$, y aprenderemos cómo estimarlos.
